最高法院刑事判決　　　　　　　九十四年度台非字第一五三號
　　上　訴　人　最高法院檢察署檢察總長
　　被　　　告　甲○○
　　　　　　　　　　　　（於台灣雲林監獄執行中）
上列上訴人因被告煙毒案件，對於台灣高等法院中華民國七十九
年十二月二十六日第二審確定判決（七十九年度上訴字第四０四
七號，起訴案號：台灣台北地方法院檢察署七十九年度偵字第二
０四五、三七五五號），認為違法，提起非常上訴，本院判決如
下：
    主  文
上訴駁回。
    理  由
非常上訴理由稱：「按犯罪事實應依證據認定之，無證據不得推
定犯罪事實。證據之證明力雖由法院自由判斷，然證據之本身如
對於待證事實不足為供證明之資料，而事實審仍採為判決基礎，
則其自由判斷之職權行使，自與採證法則有違。事實審法院應於
調查之證據，不以當事人聲請者為限，凡與待證事實有關之證據
，均應依職權調查，方足發現真實，否則仍難謂無刑事訴訟法第
三百七十九條第十款之違法。審理事實之法院，對於案內一切證
據，除認為不必要者外，均應詳為調查，然後基於調查所得之心
證以為判斷之基礎，故證據雖已調查，而尚有其他必要部分並未
調查，仍難遽為被告有利或不利之認定。貴院七十一年度台上字
第四０二二號、五十二年度台上字第一三００號及四十九年度台
上字第八七三號判例分別著有明文。次按證據之證明力，固屬於
法院判斷之自由，惟證據之本身如有瑕疵，則在此瑕疵未能究明
以前，遽採為有罪之根據，有違經驗法則，即難謂為適法，貴院
三十二年度上字第九七一號判例與七十七年八月九日第十一次刑
事庭會議決議著有明文可供參考。經查原確定判決認定被告甲○
○構成販賣海洛因毒品針劑罪行，僅憑共同被告顏淑宜於警訊中
之供述為惟一證據，然查顏淑宜之供述有下列諸多矛盾瑕疵之處
：１、顏淑宜除證明向賀英哲購買毒品外，究向何人購買不明：
(1)（問：你向賀英哲購買幾次及向何人購買過？）七十九年三月
間我都向甲○○購買，五十支禁藥價錢為二千元，有兩、三次因
甲○○沒有貨才轉向賀英哲購買共有五、六次之多（偵查卷頁二
十四）。(2)（問：毒品來源？）本來是我向綽號阿通買的，三月
底開始改託賀英哲向別人買。（問：所稱向阿通買是否即向甲○
○買？）阿通叫吳明通。（問：如何找到阿通其人？）打呼叫器
0000000（偵查卷頁九十五）。故本案顏淑宜究向何人購
買毒品之情節不明，原審對此於審理中存在之證據資料有應於審
判期日調查而未調查之違法，且此項對被告有利之證據不予調查
又未說明不予調查之理由，亦有判決不載理由之違法。２、共同
被告顏淑宜所做警詢筆錄之任意性顯有疑問：(1)（問：你於三月
底後有否向他人買毒品施打？）沒有（偵查卷頁九十五）。(2)（
問：除向賀英哲買外有否向甲○○買？）因在警察局緊張，故說
有向甲○○買，警察向我說全部人均承認，有向甲○○買。(3)（
問：警訊時你說七十九年三月向甲○○買十五支？）應是吳明通
，警察不信，說人家都說向蕭買我想沒怎樣才是，是後來才知別
人都沒講（高院卷頁六十五）。綜此顏某之所以為如此供述，顯
係以司法警察於詢問時採用誘導方式，對於證言之真實性自有疑
問。３、顏淑宜所述購買毒品數量，違背經驗法則：查七十九年
四月十四日偵訊筆錄檢察官訊以「是否於七十九年三月間曾向甲
○○購買過速賜康」共同被告顏淑宜答稱「每次二十支或五十支
不等，每支四十元，在重慶北路圓環附近交貨」（偵查卷頁三十
七），檢察官第二次訊問時顏女補稱「自今年二月開始在家裡施
打已施打兩個多月。」（偵查卷頁九十四）。嗣士林地院法官問
「針劑向何人買的？」顏答「我向賀英哲買的，是託賀去拿的，
我們四人共去警局」問「幾天打一次」答「一天打一至二次，在
家裡（板橋）打的。」（一審卷頁二十七）。據以上顏淑宜之供
述，如以前揭警訊筆錄所示三月間曾向甲○○買禁藥有兩、三次
左右加以計算，該月即由被告甲○○處購買一百支以上，再加以
向吳明通購買同等數量，則總計共買二百支以上，顏某一個月約
施打六十支，何以三月間會購買了超過其個人吸毒用量三倍以上
？有違經驗法則。是則，顏淑宜於警詢中所稱向被告甲○○購買
毒品之情節，是否屬實，顯有疑義。綜上所述，原判決僅憑具有
瑕庛，多項矛盾之共同被告顏淑宜之供詞為被告甲○○販賣毒品
之惟一證據，其採證已違背經驗法則，且有應於審判期日調查而
未調查及判決不載理由等違背法令之處。案經確定，且對被告不
利，爰依刑事訴訟法第四百四十一條、第四百四十三條提起非常
上訴，以資救濟。」等語。
本院按：非常上訴旨在糾正法律上之錯誤，藉以統一法令之適用
，至對個案之被告予以具體救濟，僅係其附隨之效果，此與因確
定判決之事實認定錯誤而設之再審救濟制度迥然不同，於此，非
常上訴應以原判決所認定之犯罪事實為基礎，審核原判決適用法
令有無違誤，如依原判決所確認之事實及卷內證據資料觀察，其
適用法則並無違誤，即難指為違法；又證據之取捨，事實審法院
有自由裁量之職權，事實審綜合卷內證據資料，本於推理作用，
就其所得心證，作為認定被告犯罪事實之基礎，苟其判斷與經驗
法則及論理法則無違，即不得任意指摘其違背法令。本件原判決
認定被告甲○○於民國七十九年三月間，出售含海洛因毒品成分
之針劑五十支予顏淑宜之事實，經審理結果，維持第一審（台灣
台北地方法院七十九年度訴字第四六０、四九八號）論被告販賣
毒品（累犯），處有期徒刑十二年，褫奪公權八年部分之判決，
駁回被告就該部分之第二審上訴，已詳敘所憑之證據及認定之理
由，並說明被告否認本件犯罪所持辯解不足採之理由。經核與卷
內證據資料相符。至顏淑宜於警詢時已供明曾向被告購買毒品，
並無非常上訴意旨所指顏淑宜未證明曾向被告購買毒品之情形。
又原判決已說明顏淑宜與被告並無仇怨，不致誣陷被告，其於警
詢時係於自由意識下而為陳述，其於審理中翻異前供，係事後迴
護之詞。並敘明顏淑宜亦供稱曾向吳明通及賀英哲購買毒品，足
見其毒品來源非僅向一人購買，亦不足憑以認定上訴人未出售毒
品與顏淑宜。再者，施用毒品者當月購入之毒品，未必全部供自
己於當月施用，自不能以顏淑宜所述於七十九年三月間所購入毒
品之數量，超過其個人平常用量之三倍，即謂顏淑宜於警詢時之
供述有顯然之瑕疵。且原審審理中亦曾傳訊承辦之警察人員，查
明並無非法取供情事，其所供又與檢察官偵查中第一次訊問情形
相符。上訴人前亦曾以顏淑宜警詢時之供述，係因警察採用誘導
方式所致，其供述之真實性有疑問；及顏淑宜所述購買毒品之數
量，違背經驗法則等為由，提起非常上訴，業經本院於九十三年
十一月二十六日以九十三年度台非字第二八一號判決，認為無理
由而駁回在案。茲又持該相同理由再行提起，亦未具體指摘原判
決究有如何之證據未予調查，以及如何之理由未經論敘，僅以顏
淑宜前後所供有所不合，而泛指原判決有調查之證據未予調查，
及理由不備，經核並無可取。從而，本件非常上訴為無理由，應
予駁回。
據上論結，應依刑事訴訟法第四百四十六條，判決如主文。
中　　華　　民　　國　九十四　年　　七　　月　　七　　日
                      最高法院刑事第五庭
                          審判長法官  吳　雄　銘
                                法官  郭　毓　洲
                                法官  吳　三　龍
                                法官  蘇　振　堂
                                法官  吳　信　銘
      本件正本證明與原本無異
                                      書  記  官
中　　華　　民　　國　九十四　年　　七　　月　 十一 　日
                                                Ｒ
